【裁判字號】    98,交聲,279
【裁判日期】    980414
【裁判案由】    違反道路交通管理處罰條例聲明異議
【裁判全文】
臺灣士林地方法院交通事件裁定         98年度交聲字第279號
原處分機關  臺北市交通事件裁決所
異  議  人
即受處分人  甲○○
上列異議人因違反道路交通管理處罰條例案件，對於臺北市交通
事件裁所民國97年12月25日所為之處分（北市裁催字第裁22-AEW
889736號）不服，聲明異議，本院裁定如下：
    主  文
異議駁回。
    理  由
一、按汽車駕駛人，駕駛汽車不服從交通勤務警察或依法令執行
    交通指揮、稽查任務人員之指揮或稽查者，處新臺幣（下同
    ）900 元以上1,800 元以下罰鍰，道路交通管理處罰條例第
    60條第2 項第1 款定有明文。復按駕駛人若有道路交通管理
    處罰條例第60條第2 項第1 款之違規者，除依原條款處罰鍰
    外，並記違規點數1 點，同條例第63條第1 項第1 款亦有明
    文。
二、原處分意旨略以：異議人即受處分人甲○○駕駛其所有之車
    牌號碼U9-3618 號自用小客車，於97年7 月6 日上午8 時50
    分許，行經臺北市○○區○○路與忠勇街口處，經警攔停舉
    發其「不服從交通勤務警察之指揮」之違規，爰依道路交通
    管理處罰條例第60條第2 項第1 款，處罰鍰1,800 元外，並
    依同條例第63條第1 項第1 款記違規點數1 點。
三、聲明異議意旨略以：異議人於97年7 月6 日上午8 時50分許
    ，由臺北市○○路往仰德大道方向行駛，適逢交通警察於福
    林路與忠勇街口處設站管制，因該時段為假日，小型車非有
    陽明山地區通行證不得入山，故伊停車等待檢查，惟伊前方
    車輛因故無法提出陽明山區通行證而延滯交通已逾5 分鐘之
    久，加以伊後方待檢車輛頻頻鳴笛，伊始左駛向前並表明伊
    有通行證可否入山等語，然該執行交通管制之員警竟令伊後
    轉右行進入至善路，伊因有陽明山區通行證卻無法憑證入山
    而表示不服，豈料，該交通員警竟不附理由舉發伊有不聽從
    交通指揮之違規，伊認為該舉發員警執法顯有過當，遂拒絕
    簽字、收受該舉發單，該舉發員警見狀表示若伊不收受該舉
    發單，渠等將以雙掛號方式郵寄該舉發單於伊住所，惟稍後
    伊竟僅收到逾期罰款之舉發單。異議人向原處分機關表示不
    服舉發，經原處分機關裁決維持舉發結果後，異議人於法定
    期限內聲明異議云云。
四、經查：
  (一)按當場舉發者，應填記駕駛人或行為人姓名、性別、出生年
    月日、地址、身分證統一編號及車主姓名、地址、車牌號碼
    、車輛種類。被查獲之駕駛人或行為人為受處分人時，應於
    填記通知單後將通知聯交付該駕駛人或行為人簽名或蓋章收
    受之；拒絕簽章者，仍應將通知聯交付該駕駛人或行為人收
    受，並記明其事由及交付之時間；拒絕收受者，應告知其應
    到案時間及處所，並記明事由與告知事項，視為已收受，違
    反道路交通管理事件統一裁罰標準及處理細則第11條第1項
    第1 款已有明文，證人即查獲本件違規之臺北市政府警察局
    士林分局員警乙○○到庭證稱：伊取締時，異議人當場拒簽
    違規單，伊就明確告知異議人到案處所，亦有記載在通知單
    上面等語明確（見本院卷第20頁），並有該舉發違反道路交
    通管理事件通知單影本1 紙在卷可憑（見本院卷第14頁），
    則依據上開規定，視為異議人已收受該通知單，是其所辯未
    收受舉發違反道路交通管理事件通知單云云，自不足採。
  (二)又證人乙○○到庭證稱：97年7 月6 日上午8 時50分許，伊
    於系爭地點執行入山管制勤務，因當地假日時小型車需出示
    上山證件才能通行，而當地有3 個車道，所管制為最內側車
    道，當時伊正告知前一車輛之駕駛人需有通行證才能通行，
    異議人竟駕車從中間車道欲穿插進管制車道，並意圖不受檢
    查直接開車上山，因當時異議人的通行證為平襬放，故伊沒
    有看到該通行證，遂第一時間令異議人右轉離開，但異議人
    並未右轉，故伊將異議人予以攔停，此時異議人才拿出通行
    證，但伊告知異議人縱使有通行證仍須接受檢查，且其他車
    輛都排隊接受檢查，故伊還是請異議人右轉離開，但異議人
    並未理會，其將車輛停放於受檢之處，並在該處打電話報警
    ，伊即針對異議人擋在路口不服指揮之行為開立違規單舉發
    等語明確（見本院卷第20頁至第21頁）。經核證人乙○○係
    就案發當日親身經歷之舉發經過作證，所證內容，就其目擊
    異議人違規情節及舉發經過敘述詳確，亦經具結，並無瑕疵
    ，顯非一般憑空捏造證詞可擬。且證人與異議人原不相識，
    兩人間並無怨恨仇隙，亦為異議人所是認，故證人要無設詞
    誣陷異議人違規，進而招致偽證重罪之可能及必要，是其證
    詞應屬可信。參以證人正值執勤職務，則以一般執勤員警之
    專業訓練而言，對於該等職務上事項之觀察程度自遠較一般
    人更為專注，衡情當無誤認異議人違規事實之虞。本件異議
    人不服交通勤務警察指揮乙事，屬動態行為，事出突然，苛
    求舉發員警須拍照存證，為不可能之事，且該等違規事實由
    人之感官即可充分判定，非必以科學儀器始能偵測得知，是
    本件雖無採證照片或其他證據，然既經舉發員警到庭具結作
    證，本院自得以證人可信之證詞據為認定違規事實之依據。
    綜上，異議人確有原處分所指之交通違規事實，應甚明確，
    堪予認定。
五、綜上，本件異議人確有駕駛上開車輛，於上揭時、地之「不
    服從交通勤務警察指揮」之違規事實，堪足可信，異議人所
    辯，洵不足採。從而，原處分機關依道路交通管理處罰條例
    第60條第2 項第1 款，處罰鍰1,800 元外，並依同條例第63
    條第1 項第1 款記違規點數1 點，其認事用法並無違誤，裁
    罰亦無不當，本件異議為無理由，應予駁回。
據上論斷，應依道路交通案件處理辦法第19條，裁定如主文。
中    華    民    國    98    年    4     月    14    日
                  交通法庭法  官  劉育琳
以上正本證明與原本無異。
如不服本裁定應於裁定送達後5 日內向本院提出抗告狀。
                          書記官  朱宮瑩
中    華    民    國    98    年    4     月    14    日


司法院資訊處製作；財團法人民間司法改革基金會備份。
